【裁判字號】    97,易,1786
【裁判日期】    970827
【裁判案由】    詐欺
【裁判全文】
臺灣臺北地方法院刑事判決              97年度易字第1786號
公  訴  人  臺灣臺北地方法院檢察署檢察官
被      告  甲○○
上列被告因詐欺案件，經檢察官提起公訴（97年度偵字第9166號
），本院判決如下：
    主  文
甲○○幫助意圖為自己不法之所有，以詐術使人將本人之物交付
，處有期徒刑捌月，減為有期徒刑肆月，如易科罰金，以新臺幣
壹仟元折算壹日。
    事  實
一、甲○○（原名曾招弟）明知社會上詐騙案件層出不窮，並可
    預見將自己之金融帳戶提供他人使用，可能幫助他人從事財
    產犯罪，仍基於縱有人以其金融帳戶實施詐欺犯罪，亦不違
    背其本意之幫助故意，於民國96年6月8日，前往臺北縣新店
    市○○路○段79號之中華郵政股份有限公司新店十四份郵局
    ，開設帳號0000000號帳戶，其後即在臺灣地區某地，將前
    開帳戶之存摺、金融卡及密碼，交予真實姓名、年籍均不詳
    之成年人使用，該人與所屬詐騙集團成員乃基於意圖為自己
    不法所有之犯意，於95年6月27日，撥打電話向乙○○佯稱
    為香港六合彩公司，可提供六合彩的明牌，惟需繳納會費，
    致乙○○陷於錯誤依指示分別匯款，其中於95年6月27日至
    同年7月13日止，匯至甲○○上開郵局帳戶內的款項，共計
    為新臺幣12萬元。嗣乙○○發現並無前揭六合彩明牌之事，
    始知受騙，立即報警處理，始循線查悉上情。
二、案經被害人乙○○訴由臺北縣政府警察局新店分局報告臺灣
    臺北地方法院檢察署檢察官偵查後起訴。
    理  由
一、證據能力部分：本件認定事實所引用之下列卷內卷證資料（
    包含人證與文書證據、物證等證據），並無證據證明係公務
    員違背法定程式所取得，且被告甲○○於審判期日對本院提
    示之該卷證均陳明沒意見等語，又卷內之文書證據，亦無刑
    事訴訟法第159條之4之顯有不可信之情況與不得作為證據之
    情形。綜上，依刑事訴訟法第159條至159條之5之規定，本
    件認定事實所引用之本件卷證所有證據（包含人證與文書證
    據、物證等證據），均有證據能力，合先敘明。
二、訊據被告矢口否認有上開犯行，辯稱：伊所有上開郵局存摺
    及金融卡，係遺失遭他人盜用，伊並未將該帳戶之存摺、金
    融卡及密碼交付予他人使用云云。然查：
    (一)前揭郵局帳號帳戶，係被告申請使用此事實，迭據被告於
      偵、審中坦承不諱，並有該帳戶申請書（見偵查卷第55頁
      ）附卷可稽。而被害人乙○○確有於上開時間遭詐騙，並
      且匯入款項至被告前揭郵局帳戶等情，則據被害人乙○○
      於警詢中證述在卷，並有該匯款執據在卷足憑（見偵查卷
      第22至25、35至40頁）。是被告所有之前開郵局帳戶，確
      係由詐騙集團成員持有使用，並供作詐騙被害人後將款項
      匯入之用。
    (二)依卷附上開帳戶交易清單（見偵查卷第57、58頁）所示，
      在被害人匯款之後，該帳戶隨即有跨行提款之紀錄。則若
      非被告提供該帳戶之存摺、金融卡及密碼予他人使用，何
      以他人能順利使用該帳戶供匯款、提領之用？又本件既係
      利用上開帳戶作為收取騙得款項之工具，則若非是被告所
      提供，使該集團能據以確實掌控該帳戶的使用，衡情要無
      可能選擇此一隨時可能遭原帳戶所有人掛失而無法使用之
      帳戶，作為收取款項之用，否則，倘該集團已實行詐欺犯
      行而未及提領詐得款項前，該帳戶所有人已先行將帳戶掛
      失或將帳戶內之款項提領一空，該集團豈非徒勞無功、一
      無所獲？綜上，足徵被告上開郵局帳戶之存摺、金融卡及
      密碼，確係被告交付與他人使用無疑。
    (三)被告雖以前詞否認有將該帳戶之存摺、金融卡及密碼交付
      與他人使用的行為。然依被告於警詢及偵查中所述，其在
      發現該郵局帳戶遺失後，並未辦理任何申報遺失的手續。
      而金融存款帳戶，事關存戶個人財產權益之保障，苟上開
      帳戶確係遺失，衡之常情，一般人莫不立即辦理掛失手續
      ，以避免該帳戶遭他人不法使用，並可確保自身的財產權
      益，被告竟未如此為之，實有違常情，甚明。又若上開存
      摺、提款卡果係偶然遺失，他人如何能得知使用該帳戶及
      提款卡所需的相關密碼，被告就此亦無法自圓其說。綜上
      ，在在均足以顯示被告確實有將該帳戶提供與他人使用，
      是故被告其後對此帳戶才會不聞不問，更因為如此，該他
      人及所屬的詐欺集團成員，才能毫不顧忌的作為實施詐欺
      行為的收取款項之用。是被告以前詞辯稱該郵局帳戶遺失
      云云，顯係卸責之詞，難以憑採。
    (四)按金融機構之存款存摺、提款卡及密碼等，事關存戶個人
      財產權益之保障，一般人均有應予妥善保管以防遭他人任
      意使用之認識，縱使委託提領款或遇特殊情況偶有將之交
      付他人之時，亦必親信之人或經深入瞭解用途後再行提供
      使用。該等專有物品若落入不明人士手中，極易被利用為
      收納財產犯罪所得之工具，或向不特定人訛騙等不法勾當
      ，復為報章媒體一再披露之詐騙集團犯罪態樣，亦為一般
      生活認知即可易於體察之常識。被告為一智慮健全且有社
      會經驗之成年人，主觀上自足以預見其將帳戶交予他人使
      用，該人可能將此帳戶作為不法收取他人款項之用，被告
      既已預見及此，竟仍將上開郵局帳戶之存摺、金融卡及密
      碼，逕自交付與他人使用，則其對於因此幫助他人為財產
      犯罪之結果，自有所容認，是被告顯具有幫助他人犯詐欺
      罪之不確定故意存在無訛。至於本件雖因被告否認犯行，
      以致無法確知其實際交付時間、地點及對象，惟仍可據以
      推知本件交付之時間應為申請該帳戶之後，地點則在臺灣
      地區某處，交付之對象，則從有利於被告之認定為某成年
      人，均附此敘明。
綜上事證，被告前揭否認犯罪之辯解，核屬臨訟飾卸之詞，難以
憑採，其上開幫助詐欺犯行已經證明，應依法論科。
三、按刑法上之幫助犯，係對於犯罪與正犯有共同之認識，而以
    幫助之意思，對於正犯資以助力，而未參與實施犯罪之行為
    者而言（最高法院75年度臺上字第1509號、88年度臺上字第
    1270號判決意旨參照）。是如未參與實施犯罪構成要件之行
    為，且係出於幫助之意思提供助力，即屬幫助犯，而非共同
    正犯。本件被告提供所有帳戶存摺、金融卡及密碼，所實施
    者並非構成要件之行為，僅係與以詐騙集團助力，使之易於
    實施上開詐欺取財犯行，核屬幫助犯；又因該他人及所屬詐
    騙集團成員所為係犯詐欺取財罪，是核被告所為，係犯刑法
    第30條第1項、第339條第1項之幫助詐欺取財罪。被告幫助
    他人犯罪，為幫助犯，爰依刑法第30條第2項規定減輕其刑
    。本件被告既屬單一交付之幫助行為，而正犯行為又繼續迄
    95 年7月13日為止，是本件自應全部適用修正後刑法之規定
    ，附此敘明。爰審酌被告任意提供帳戶與他人使用，足以助
    長詐騙集團財產犯罪之風氣，影響社會正常交易安全，增加
    被害人尋求救濟之困難，並使犯罪之追查趨於複雜，且被告
    犯後矢口否認犯行，態度不佳等一切情狀，量處如主文所示
    之刑。本件被告犯幫助詐欺取財罪之犯罪時間係於96年4月
    24 日之前，且無中華民國九十六年罪犯減刑條例所定不得
    減刑之情形，應依同條例第2條第1項第3款規定減其宣告刑
    二分之一，併依同條例第9條規定，依上述宣告刑所適用易
    科罰金之折算標準，諭知減刑後易科罰金之折算標準。
據上論斷，應依刑事訴訟法第299條第1項，刑法第30條第1項、
第2項、第339條第1項、第41條第1項前段，刑法施行法第1條之1
，中華民國九十六年罪犯減刑條例第2條第1項第3款、第7條、第
9條，判決如主文。
本案經檢察官楊碧瑛到庭執行職務。
中    華    民    國    97    年    8     月    27    日
                  刑事第七庭    審判長法  官  孫惠琳
                                      法  官  孫正華
                                      法  官  許泰誠
以上正本證明與原本無異。
如不服本判決，應於判決送達後10日內，向本院提出上訴狀。
                                      書記官  劉麗英
中    華    民    國    97    年    8     月    27    日
附錄本案論罪科刑法條全文：
中華民國刑法第339條
（普通詐欺罪）
意圖為自己或第三人不法之所有，以詐術使人將本人或第三人之
物交付者，處5年以下有期徒刑、拘役或科或併科1千元以下罰金
。
以前項方法得財產上不法之利益或使第三人得之者，亦同。
前二項之未遂犯罰之。


司法院資訊處製作；財團法人民間司法改革基金會備份。
